臺北高等行政法院判決
　　　　　　　　　　　　　　　　　　95年度訴字第00769號
　　　　　　　　　　　　　　　.
原　　　告　甲○○
訴訟代理人　陳呈雲　律師　(兼送達代收人)
複　代理人　己○○
被　　　告　經濟部智慧財產局
代　表　人　蔡練生（局長）
訴訟代理人　戊○○
　　　　　　丙○○
　　　　　　丁○○
參　加　人　乙○○
上列當事人間新型專利舉發事件，原告不服經濟部中華民國95年
1 月3 日經訴字第09406142180 號訴願決定，提起行政訴訟；經
本院裁定命參加人獨立參加被告之訴訟。本院判決如下：
　　主  文
原告之訴駁回。
訴訟費用由原告負擔。
　  事  實
一、事實概要：
    緣原告前於民國（下同）88年3 月17日以「光明燈燈光裝置
    改良」（下稱系爭案）向被告申請新型專利，經被告編為第
    00000000號審查，准予專利，並於公告期滿後，發給新型第
    165527號專利證書。嗣參加人於93年2 月10日以其有違核准
    時專利法第98條第2 項之規定，對之提起舉發。案經被告審
    查，於94年6 月24日以（94）智專三(一)02016 字第09420584
    110 號專利舉發審定書為「舉發成立，應撤銷專利權」之處
    分。原告不服，提起訴願，經遭決定駁回，遂提起本件行政
    訴訟。
二、兩造聲明：（參加人未於言詞辯論期日到場，聲明及陳述依
                其準備程序之陳述而載）
  (一)原告聲明：求為判決：
    1.原處分及訴願決定均撤銷。
    2.訴訟費用由被告負擔。
  (二)被告及參加人聲明均求為判決如主文所示。
三、兩造之主張：
甲、原告之主張：
  (一)按新型專利要旨係就形狀、構造、裝置而論，非就構件（零
    件）比論，故縱零件相同，然其組成型態（形狀、構造）不
    同時，仍可取得專利，此有經濟部經75訴字第53595 號訴願
    決定、被告90年7 月4 日（90）智專三(三)05051 字第090890
    01035 號專利異議審定書及前經濟部中央標準局84年5 月26
    日（84）台專（）02007 字第122230號專利舉發審定書為
    憑。故被告對系爭案怎能以「皆有LED 燈、印刷電路板、插
    座之零件，皆呈條狀燈光」即為舉發成立之處分。又新型專
    利亦非是比論原理、功能。系爭案絕對係首創使佛教光明燈
    呈現可撓性條片燈之構造、裝置，參之上述之訴願決定及審
    定意旨，被告怎能以不是光明燈之其他物品之印刷電路板上
    亦有LED 燈云云，即論為相同，不具進步性。再，依前經濟
    部中央標準局80年4 月8 日（80）台專（柒）22402 字第11
    4161號專利異議審定書及被告92年7 月31日（92）智專三(一)
    02016 字第09220774730 號專利舉發審定書（下稱系爭案第
    1 次舉發審定），新型專利即使零件、附屬項皆為習知，仍
    不能單以「零件、附屬項而比論」，原處分對系爭案單挑零
    件（LED 燈、印刷電路板）附屬項各別而論，亦屬違法。
  (二)原處分理由第5 項謂：「西元1997年12月22日公開之日本特
    開0-000000號專利案（即證據1 ）係可用於聖誕燈、柏青哥
    機臺燈、乾燥花、服飾玩具、派對用品、且其亦是由可撓性
    之絕緣材質製成導電迴路、並與LED 燈腳併聯於印刷基板上
    ，故可證系爭案未能增進功效，不具進步性」云云；惟，原
    處分以「零件（LED 燈，可撓性板）、原理（LED 燈連接通
    電）、部分功能（皆可成條狀燈）」做比論，顯然有誤。系
    爭案係「佛教光明燈之首先創作『裝置』。亦即佛教光明燈
    」物品領域，並無被舉發之「裝置」。換言之，不能將「聖
    誕燈、乾燥花、服裝、玩具、派隊」之燈，比擬「佛教光明
    燈」。況系爭案第1 次舉發審定時，其中之證據8 亦是「軟
    膠條及具有印刷電路板，並焊接LED 燈」之發光條，與引證
    1 近似，被告當時判定為：「‧‧‧證據8 係發光體，與系
    爭專利‧‧‧之構造、技術、手段有明顯之差異，為不同之
    新型。故證據8 皆不足以證明系爭專利不具新穎性及進步性
    」。上開第1 次舉發時，被告曾有「查證據8 係『LED 燈』
    直接焊接於軟膠條印刷電路板上，呈不可重複拆、組LE D燈
    ，且非是光明燈框，被舉發案乃是另有補同構造、及使光明
    燈增進功效」。換言之，第1 次舉發時被告曾以「證據8 發
    光條、並非是『光明燈』，不能相提並論」以論之，即是符
    合新型專利要旨。而本次舉發之證據1 亦是「發光條」，卻
    與「光明燈」相提並論，實是不符新型專利要旨之當以「同
    類物品」比論。
  (三)由證據1 圖式可知，證據1 係2 層可撓性基材構造（即原告
    所提附件8 實物相片所示2 層膠片）中設導電線，再將 LED
    貫穿可撓性基材後「直接焊接」於導電線。而系爭案則為一
    薄電路板具有一體之導電片，並設有插座、電阻，而LED 燈
    係插合於插座。足見，證據1 絕對是不同之「技術、結構組
    成」，即證據1 係「兩層可撓性基材、LED 燈直接焊接於導
    電線」，而系爭案係「1 片可撓性電路板、電板上設插座、
    電阻、LED 燈插合於插座」。且系爭案具有「LED 燈插合於
    插座，得方便更換LED 燈（LED 燈用久會故障不亮）、電阻
    可產生壓降效果，而減少高電壓對LED 燈之傷害度，增進耐
    用性」之功效增進（即進步性）。而證據1 則有：「LED 燈
    腳直接焊接於導電線，當LED 燈故障時，極不易換新，需以
    熱熔工具熔解焊接方可拆離換新、無電阻幫助降壓，故LED
    燈受傷害度較大，使用壽命較短，較不耐用」。因證據1 可
    撓性絕緣基板（膠材）與LED 燈之插座，極麻煩而費人工、
    時間等成本，且其厚度大而會有笨重、佔體積之問題，不適
    合使用於佛教光明燈，故引證1 結構阻成，比系爭案複雜，
    因此製造成本較高。凡此均為二者間明顯之差異，迥然不同
    ，原處分顯然誤論為「證據1 之結構組成相同於系爭案」。
    另依原告起訴狀之附件8 實物照片可知，系爭案與證據1 係
    「不同結構所組成、技術、手段、功效目的」，則怎能以「
    皆是發光條，即是相同」而論，卻不以「系爭案係使用於『
    光明燈』增進功效，具新穎性、進步性而論」。
  (四)原處分理由第6 項謂：「84年12月11日公告之第00000000號
    「電腦元件固定裝置」新型專利案」（即證據2 ）具有 LED
    燈安裝嵌合座，可證系爭案附屬項第2 項未能增進功效不具
    進步性」云云；惟，此即被告以「基礎零件（嵌合座）」概
    括否定系爭案之創作性、新穎性（使佛教光明燈首創具有嵌
    合座插合LED 燈），蓋新型專利係當以「同類物品」而論，
    證據1 既非「光明燈」即不得與系爭案相提並論。又系爭案
    第2 項（嵌合座）既係附屬項，顯不得單獨就該附屬項論斷
    。且證據2 與系爭案第1 次舉發審定之「證據10」係完全相
    同，而該審定書曾謂：「(八)舉發理由指稱『系爭專利之附屬
    第2 、3 項亦為習知結構，如證物10、11，其它附屬項亦為
    一般性結構，未具新穎性、進步性』等云云，惟‧‧‧諸舉
    發證據自亦不足證明其不符合新型專利要件」。故相同之證
    據經2 次舉發，本次處分卻不同於前次處分，顯然標準不一
    。再者，證據2 係設成板片具有一體成型之凸框、孔，孔可
    供插過LED 燈，框可限制LED 燈身。而系爭案之嵌合座係設
    成一環片具有內、外嵌合勾21、22並勾合焊接於電路板。兩
    者之構造型態絕對不同，原處分怎能以「皆可嵌合，即是相
    同」而論，若此豈不是抹殺「新型專利要旨（比論形狀、構
    造）」
  (五)原處分理由第7 項謂：「88年11月11日公告之第00000000號
    「發光二極體定位擋塊結構之改良」新型專利案（即證據 3
    ）具有插座，可證系爭案之插座12未能增進功效，不具進步
    性」云云。惟，此仍是以基礎零件（插座）概括否定系爭案
    ，而不符當以同類物品比較之新型專利要旨，證據1 並非光
    明燈，系爭案確具有在『光明燈』物品領域，增進功效及進
    步性；況證據3 與系爭案第1 次舉發審定之「證據11」係完
    全相同，故相同之證據經2 次舉發，被告卻為不同處分，顯
    然標準不一。且第3 項（插座）係「附屬項」，當不能單論
    「插座」而引證3 其實並非是插座，而是「插件」，係指「
    插合後，不可再脫離」，此可由其所描述「‧‧‧其腳之末
    端形成脹大之卡緣」及「圖式」可證其是不可脫離。而系爭
    案之「插座」，即是「可插合及脫離」之座並且「焊接於電
    路板」及其上設有「嵌合座20」，而證據 3 並無「嵌合座」
    ，兩者顯然不同。
  (六)原處分理由第8 項謂：「85年7 月21日公告之第00000000號
    「緊急照明燈之電路」新型專利案（即證據4 ）亦有系爭案
    之停電源控制器、充電池，故未能增進功效，不具進步性」
    云云。惟，原處分於此部分之論述，亦是以「基礎零件、原
    理」來概括否定系爭案，而不符「新型專利要旨（當以同類
    物品比較）」，證據4 並非是光明燈、亦非是LED 燈，而是
    「緊急或一般照明燈（鎢絲燈泡）」，系爭案可使「光明燈
    」增進功效及進步性。原處分又稱LED 燈可串聯電阻，俾得
    降低電壓，乃眾所皆知之物理現象，故未能增進功效，不具
    進步性；然此論述，亦是以基礎零件、原理即否定系爭案，
    而不符「新型專利要旨（當以同類物品比論）」。且縱有串
    聯電阻相同，亦不能否定系爭案對光明燈裝置之創作性。
  (七)原處分理由第10項謂：「被舉發第6 項之可撓性電路板，可
    設成多片一體，予預裁分斷線，可自行折斷，為業界早有之
    技術，不具進步性」等語；惟參加人對此部分所指之理由（
    業界早有之技術），並未提出證據，只是片面之詞。原處分
    卻予採信，實不具客觀性。
  (八)綜上所述，被告係完全以「全部之物理，用以比論任何物品
    」，惟如皆以「全部之物理」審論新型專利，則有那一件新
    型專利得以逃避『大自然之物理？』」。準此，原處分不以
    「佛教光明燈」論其新型專利權，即屬造成錯誤之處分。訴
    願決定未見及此亦有疏誤，均應予以撤銷。
乙、被告之主張：
  (一)系爭案申請專利範圍第1 項特徵之前言部分所述框體、燈罩
    座、發光裝置、嵌合孔等如系爭案圖(一)已為習知技術，系爭
    案特徵在於「該發光裝置組裝LED 燈之構件，係設成可撓性
    電路板，該可撓性電路板底面及正面佈設有連通之導電片，
    使框體中無交錯複雜之電線‧‧‧」等，和證據1 申請專利
    範圍第1 項「以具可撓性之絕緣材質製成帶狀印刷基板，該
    印刷基板縱向兩面以導電性材質製成導電迴路，並將複數之
    LED 接腳以並聯之方式連結於印刷基板上」（證據1 說明書
    第2 頁第1 欄第2 ～7 行）等相較，兩者技術手段實質相同
    ，熟習該項技術者，可輕易將證據1 技術內容轉用於系爭案
    所述之「光明燈燈光裝置」，而消除複雜電路衍生之問題，
    並得組裝、維修簡易快速之功效，系爭案未能增進功效，不
    具進步性。
  (二)原告主張證據2 和系爭案第1 次舉發審定中之證據10即第00
    000000號專利案係相同證據，惟兩次舉發處分不同；且系爭
    專利嵌合座與證據2 之構造型態不同云云：惟查證據2 和前
    開審定書中證據10並非相同證據；另系爭案申請專利範圍第
    2 項「嵌合座設有內、外嵌合勾‧‧‧勾定於LED 燈底部」
    等為熟習該項技術者，結合證據1 印刷基板及證據2第1圖嵌
    合座等所能輕易完成者，且未能增進功效，不具進步性。
  (三)原告又稱證據3 和系爭案第1 次舉發審定中「證據11」相同
    ，被告為不同之處分；且系爭案插座和證據3 結構不同云云
    。查證據3 雖和前開專利舉發審定書中「證據11」相同，然
    系爭案係就證據3 併合證據1 主張系爭專利第3 項附屬項不
    具可專利性之舉發理由，未見於系爭案第1 次舉發案，兩次
    舉發非為相同證據及理由，係可為不同之處分；系爭案申請
    專利範圍第3 項「‧‧‧LED 燈與可撓性電路板之結合‧‧
    ‧設插座‧‧‧」等為熟習該項技術者結合證據1 印刷基板
    及證據3 第4 、5 圖電路板上設有數個供LED 插置之插座等
    所能輕易完成者，且未能增進功效，不具進步性。
  (四)原告主張系爭案申請專利範圍第5 項「停電電源控制器，充
    電電池」為附屬項，不應單獨論處，系爭案於「光明燈」領
    域具功效增進及進步性等語。查系爭案申請專利範圍第5 項
    「‧‧‧停電電源控制器‧‧‧充電電池‧‧‧不熄燈‧‧
    ‧」等為熟習該項技術者結合證據1 印刷基板及證據4 緊急
    照明燈等所能輕易完成者，且未能增進功效，不具進步性。
  (五)原告主張被告不應以「基礎零件、原理」否定系爭案申請專
    利範圍第4 項「LED 燈可串聯電阻，俾能降低電壓」云云。
    查系爭案申請專利範圍第4 項「LED 燈可串聯電阻，俾得降
    低電壓‧‧‧」等為眾所周知之物理現象，為熟習該項技術
    者所能輕易完成且未能增進功效，不具進步性。至系爭案申
    請專利範圍第6 項「‧‧‧可撓性電路板，可設成多片一體
    裝成，予預裁分斷線，使用時予各自折斷分離者」等為業界
    行之有年之技術，為熟習該項技術者所能輕易完成且未能增
    進功效，不具進步性。原告於訴願答辯時並未就參加人所述
    為業界行之有年之技術提出任何辯駁，被告自得採認。
  (六)原告主張證據1 類似於系爭案第1 次舉發審定中之證據8 即
    第00000000號專利案，該審定書曾認「查明證據8 係LED 燈
    直接焊接於軟膠條印刷電路板上，呈不可重複拆、組LED 燈
    ，且非是光明燈框，系爭案乃是另有不同構造，及使光明燈
    增進功效」云云。查前開審定書第4 頁第15行起「證據8 係
    發光條及其製造方法，與系爭專利‧‧‧之構造、技術手段
    有明顯之差異，為不同之新型‧‧‧」，並無原告主張之「
    查明證據8 係LED 燈直接焊接‧‧‧不可重複拆、組LED 燈
    ，且非是光明燈框‧‧‧」之用語。至原告起訴狀所附證據
    1 實物照片和證據1 說明書第2 頁第1 欄第2 ～7 行「以具
    可撓性之絕緣材質製成帶狀印刷基板，該印刷基板縱向兩面
    以導電材質製成導電迴路‧‧‧」並不相同，系爭案不具進
    步性，故原處分並無違法。
丙、參加人之主張：
  (一)系爭案的專利範圍的寫法是吉普森式的寫法，重點在「以其
    特徵」這幾個字作為分界點，之前是習知技術，之後才是他
    的技術特徵，本件系爭案的技術特徵剛好在引證1 專利範圍
    的第1 項，原處分認定沒有進步性是沒有錯的。
  (二)系爭案第1 次舉發審定舉發不成立，跟本件的舉發案兩案證
    據不一樣，不能比擬。
  (三)證據1 已經將技術所適用的範圍，包括所有燈飾在內，雖沒
    有將光明燈的部分寫在裡面，但是它還是燈飾的一部分，原
    告將某一領域技術轉用到另一領域技術的轉用新型，必須有
    相乘的效果，本件不具備轉用新型的特徵。
    理  由
一、系爭案之申請日為88年3 月17日，被告於89年8 月25日審定
    准予專利，故系爭案是否有應撤銷專利權之情事，自應以核
    准審定時83年1 月23日修正施行之專利法為斷。按凡對物品
    之形狀、構造或裝置之創作或改良，而可供產業上利用者，
    得依法申請取得新型專利，固為系爭專利核准時專利法第97
    條暨第98條第1 項所明定；惟其新型如「係運用申請前既有
    之技術或知識，而為熟習該項技術者所能輕易完成且未能增
    進功效時」，仍不得依法申請取得新型專利，復為同法第98
    條第2 項所明定。
二、本件系爭案係一種光明燈燈光裝置之改良，其框體燈罩座之
    發光裝置，係設成一佈設有依燈罩座嵌合孔位置而對應之LE
    D 燈，各LED 燈並呈並聯連通，又各LED 燈、可撓性電路板
    可依燈罩座之位置，而組定於燈罩座；其特徵在於：該發光
    裝置組裝LED 燈之構件，係設成可撓性電路板，該可撓性電
    路板底面及正面佈設有連通之導電片，使框體中無交錯複雜
    之電線，消除複雜電線衍生之問題，並得組裝、維修簡易快
    速之功效者（系爭案申請專利範圍第1 項參照）。
三、參加人所舉之舉發證據計有：證據1 為西元1997年12月22日
    公開之日本特開0-000000號「LED 等電飾部材取付構
    造」專利案；證據2 為84年12月11日公告之第00000000號「
    電腦元件固定裝置」新型專利案；證據3 為88年11月11日公
    告之第00000000號「發光二極體定位擋塊結構之改良」新型
    專利案；證據4 為85年7 月21日公告之第00000000號「緊急
    照明燈之電路」新型專利案。舉發理由主張證據1 可證明系
    爭案申請專利範圍第1 項不具進步性，證據1 分別結合證據
    2 、證據3 、證據4 可證明系爭案申請專利範圍第2 、3 、
    5 項不具進步性，系爭案申請專利範圍第4 項為眾所週知之
    物理現象，第6 項為業界行之有年之技術等，亦不具進步性
    等語。
四、被告以系爭案申請專利範圍第1 項之特徵與證據1 之技術手
    段實質相同，熟習該項技術者可輕易將證據1 技術內容轉用
    於系爭專利所述之光明燈燈光裝置，而消除複雜電線衍生之
    問題，並得組裝、維修簡易快速之功能係可預期，未能增進
    功效，不具進步性。系爭專利申請專利範圍第2 項附屬項所
    述「嵌合座設有內、外嵌合勾‧‧勾定於LED 燈底部」等技
    術，亦為為熟習該項技術結合證據1 印刷基板及證據2 嵌合
    座等所能輕易完成，且未能增進功效；系爭專利申請專利範
    圍第3 項附屬項所述「‧‧LED 燈與可撓性電路板之結合‧
    ‧設插座‧‧」等為熟習該項技術者結合證據1 印刷基板及
    證據3 插座等所能輕易完成，且未能增進功效；系爭專利申
    請專利範圍第5 項附屬項所述「‧‧停電電源控制器‧‧充
    電電池‧‧不熄燈‧‧」等為熟習該項技術者結合證據1 印
    刷基板及證據4 緊急照明燈等所能輕易完成者，且未能增進
    功效；系爭專利申請專利範圍第4 項附屬項所述「LED 燈可
    串聯電阻，俾得降低電‧‧」等為眾所周知之物理現象為熟
    習該項技術者所能輕易完成且未能增進功效；系爭專利申請
    專利範圍第6 項附屬項所述「‧‧可撓性電路板，可設成多
    片一體裝成，予預裁分斷線，使用時予各自扳斷分離者」等
    則為業界行之有年之技術，為熟習該項技術者所能輕易完成
    且未能增進功效；系爭專利申請專利範圍第2-6 項附屬項均
    不具進步性；乃為「舉發成立，應撤銷專利權」之處分。是
    本件之爭點應為證據1 是否可證明系爭案申請專利範圍第 1
    項不具進步性？證據1 分別結合、證據2 、證據3 、證據 4
    是否足以證明系爭案申請專利範圍第2 、3 、5 項不具進步
    性？
五、系爭案依其專利說明書所載，其申請專利範圍共6 項，第 1
    項為獨立項；第2-6 項為附屬項（見原處分卷第58頁）。其
    內容為：
  1.一種光明燈燈光裝置改良，其框體燈罩座之發光裝置，係設
    成一佈設有依燈罩座嵌合孔位置而對應之LED 燈，各LED 燈
    並呈並聯連通，又，各LED 燈、可撓性電路板可依燈罩座之
    位置，而組定於燈罩座；其特徵在於：該發光裝置組裝 LED
    燈之構件，係設成可撓性電路板，該可撓性電路板底面及正
    面佈設有連通之導電片，使框體中無交錯複雜之電路，消除
    複雜電線衍生之問題，並得組裝、維修簡易快速之功效者。
  2.如申請專利範圍第1 項所述之光明燈燈光裝置改良，其 LED
    燈與燈罩之組合，可設有一嵌合座，該嵌合座設有內、外嵌
    合勾，內嵌合勾呈外向勾狀，可向外勾定於燈罩座、外嵌合
    勾呈內向勾狀，可向外勾定於LED 燈底部，而得使LED 燈穩
    固定位不脫位之功效者。
  3.如申請專利範圍第1 項所述光明燈燈光裝置改良，其LED 燈
    與可撓性電路板之結合，可於可撓性電路板上設插座，而呈
    插合之結合者。
  4.如申請專利範圍第1 項所述光明燈燈光裝置改良，其LED 燈
    可串聯一電阻， 俾得降低電壓之效果。
  5.如申請專利範圍第1 項所述光明燈燈光裝置改良，其供電採
    用直流電，而可配設停電電源控制器、充電電池，於停電時
    ，確保不熄燈之功效者。
  6.如申請專利範圍第1 項所述光明燈燈光裝置改良，其可撓性
    電路板，可設成多片一體裝成，予預裁分斷線，使用時予各
    自扳斷分離者。
六、經查，系爭案之技術特徵在於「該發光裝置組裝LED 燈之構
    件，係設成可撓性電路板，該可撓性電路板底面及正面佈設
    有連通之導電片，使框體中無交錯複雜之電線‧‧‧」；而
    證據1 之專利範圍第1 項「以具可撓性之絕緣材質製成帶狀
    印刷基板，該印刷基板縱向兩面以導電性材質製成導電迴路
    ，並將複數之LED 接腳以並聯之方式連結於印刷基板上」（
    原文見原處分卷第10頁之證據1 說明書第2 頁第1 欄第2～7
    行；又原告對此譯文並無爭議，見本院卷第200 頁），二相
    比較並參照系爭案之圖1 及圖5 ，可見兩者均在電路板或基
    板上二面設導電之導電片或迴路，故技術手段實質相同，熟
    習該項技術者，可輕易將證據1 技術內容轉用於系爭案所述
    之「光明燈燈光裝置」，而消除複雜電路衍生之問題，並得
    組裝，維修簡易快速之功效，系爭案申請專利範圍第一項未
    能增進功效，不具進步性。系爭案申請專利範圍第2 項「嵌
    合座（20）設有內、外嵌合勾（21）（22）‧‧勾定於LED
    燈底部」，而證據2 第1 圖亦揭露「嵌合座」之技術；系爭
    案申請專利範圍第3 項「‧‧LED 燈與可撓性電路板之結合
    ‧‧設插座‧‧」，而證據3 第4 、5 圖電路板上設有數個
    供LED 插置之插座等技術；系爭案申請專利範圍第5 項「‧
    ‧停電電源控制器‧‧充電電池‧‧不熄燈‧‧」，而證據
    4 之緊急照明燈等亦有相同之功能。因此，熟習上開技術者
    ，結合證據1 印刷基板及證據2 第1 圖嵌合座即能輕易完成
    系爭案申請專利範圍第2 項「嵌合座（20）設有內、外嵌合
    勾（21）（22）‧‧勾定於LED 燈底部」之技術；結合證據
    1 印刷基板及證據3 第4 、5 圖之於電路板上設有數個供
    LED 插置之插座之技術即所能輕易完成系爭案申請專利範圍
    第3 項「‧‧LED 燈與可撓性電路板之結合‧‧設插座‧‧
    」之技術；結合證據1 印刷基板及證據4 緊急照明燈即能能
    輕易完成系爭案申請專利範圍第5 項「‧‧停電電源控制器
    ‧‧充電電池‧‧不熄燈‧‧」之技術；又系爭案上開第2
    、3 、5 項之技術又未較上述各舉發證據結合者之功效為增
    進。至系爭案申請專利範圍第4 項「LED 燈可串聯電阻，俾
    得降低電壓‧‧‧」等為眾所周知之物理現象；第6 項「‧
    ‧‧可撓性電路板，可設成多片一體裝成，予預裁分斷線，
    使用時予各自折斷分離者」等為業界行之有年之技術，為熟
    習該項技術者所能輕易完成且未能增進功效，原告於舉發答
    辯時就參加人所述為業界行之有年之技術乙節，並未提出任
    何辯駁，被告自得予以採認。綜上，被告認定系爭案不具進
    步性，核無不合。
七、原告雖以如事實欄所載之事實，主張原處分違法等語。惟查
    ，系爭案第1 次舉發案，該案之舉發人提出之證據8 為91年
    5 月21日審定公告之第00000000號「發光條及其製造方法」
    專利案、證據10為86年8 月11日審定公告之第00000000號「
    電腦用LED 指示燈固定裝置」專利案、證據11為88年11月11
    日審定公告之第00000000號「發光二極體定位擋塊結構之改
    良」新型專利案；該案之證據10與本件舉發之證據2 並非相
    同證據；證據3 雖和系爭案第1 次舉發之證據11相同，然系
    爭案係主張證據3 併合證據1 主張系爭案第3 項附屬項不具
    可專利性，其舉發理由與系爭案第1 次舉發案不同（見原處
    分卷第74-79 頁之審定書）。兩次舉發非為相同證據及理由
    ，被告為不同之處分，自非法所不許，亦無原告所稱一事再
    理或證據相同而為不同處分之情形。原告又主張證據1 類似
    於系爭案第1 次舉發之證據8 ，該審定書曾認「查明證據8
    係LED 燈直接焊接於軟膠條印刷電路板上，呈不可重複拆、
    組LED 燈，且非是光明燈框，系爭案乃是另有不同構造，及
    使光明燈增進功效」云云，查前開審定書（見原處分卷第74
    -79 頁）第4 頁第15行起「證據8 係發光條及其製造方法，
    與系爭專利‧‧之構造、技術手段有明顯之差異，為不同之
    新型‧‧」，並無原告所指稱「查明證據8 係LED 燈直接焊
    接‧‧不可重複拆、組LED 燈，且非是光明燈框‧‧」之用
    語，原告上述主張，亦無所據。另原告起訴時所提出之實物
    及該實物之照片，被告主張該「2 層可撓性基材（2 層膠片
    ）」和證據1 說明書第2 頁第1 欄第2 ～7 行「以具可撓性
    之絕緣材質製成帶狀印刷基板，該印刷基板縱向兩面以導電
    材質製成導電迴路‧‧」並不相同，原告就此未為證明，況
    專利是否具有新穎性及進步性乃依專利說明所載之申請專利
    範圍為準，故原告此部份之證據亦無足憑採。再，被告係依
    參加人提出之舉發理由參酌其提出之舉發證據，依各該專利
    說明所載之申請專利範圍逐項比對系爭案是否具有進步性，
    並非如原告所稱以基礎零件、原理、部分功能比論，故其審
    查並無違背新型專利意旨之情形，原告此部分主張亦非可採
    ，所舉經濟部經75訴字第53595 號訴願決定、被告90年7 月
    4 日
    （90）智專三(三)05051 字第09089001035 號專利異議審定書
    及前經濟部中央標準局84年5 月26日（84）台專（）02
    007 字第122230號專利舉發審定書，亦無法為有利原告之論
    據。末查，原告主張系爭案係用於光明燈上，與證據1 不同
    ，二者屬不同類物品，持以比較，有違新型專利意旨云云；
    惟，證據1 亦係使用於燈飾上，光明燈亦為燈飾之一種，且
    法律亦未限制發明人不得將專利原理運用於相關領域上，故
    於運用後是否具有進步性係依其發明是否具有功效增進或為
    熟悉該項技術領域者所能輕易完成而定，是原告此項主張核
    非可採。
八、綜上所述，被告據以為本件「舉發成立，應撤銷專利權」之
    處分，並無違法，訴願決定，予以維持，亦無違誤，原告訴
    請撤銷為無理由，應予駁回。至原告請求送請財團法人生產
    力中心鑑定，依全要件、均等論等原則，以證明系爭案與舉
    發證據是否相同乙節。本院以為被告從未認定系爭案與舉發
    證據相同，且全要件、均等論等原則，係判定專利是否侵權
    時所使用之法則，核與判斷專利是否具備新穎性及進步性等
    專利要件之原則有間，且兩造均能對系爭案及舉發證據為充
    分之主張及論證，故應無送鑑定之必要。另本件事證已明，
    兩造其餘攻擊防禦方法，無礙本件判決結果，爰不予一一論
    述，均併明之。
九、據上論結，本件原告之訴為無理由，爰依行政訴訟法第98條
    第3 項前段，判決如主文。
中    華    民    國    96     年     1     月   18   日
                        第三庭審判長法  官 姜素娥
                                    法  官 陳國成
                                   法  官 吳東都
上為正本係照原本作成。
如不服本判決，應於送達後20日內，向本院提出上訴狀並表明上
訴理由，如於本判決宣示後送達前提起上訴者，應於判決送達後
20日內補提上訴理由書（須按他造人數附繕本）。
中　　華　　民　　國　　96　　 年　   1  　 月　 18   日
 　　  　　　　　　　    　         書記官 陳圓圓
